【裁判字號】    89,上易,1191
【裁判日期】    891115
【裁判案由】    詐欺
【裁判全文】
臺灣高等法院高雄分院刑事判決          八十九年度上易字第一一九一號
    上訴人
    即被告  甲○○
右上訴人因詐欺案件，不服臺灣高雄地方法院八十八年度易字第四六二七號中華民國
八十九年三月三十一日第一審判決（起訴案號：臺灣高雄地方法院檢察署八十八年度
偵字第七五六五號），提起上訴，本院判決如左：
      主      文
原判決撤銷。
甲○○無罪。
      理      由
一、公訴意旨略以：被告甲○○意圖為自己不法之所有，於八十八年二月一日，在林
    吉郡（公訴人誤為林吉邵）所開設高雄市○○○路一０四號超越小客車租賃有限
    公司（下稱超越公司）承租車號ＸＸ─二五四七號自小客車一輛，言明承租一天
    ，超越公司不疑有詐，遂將該車租予甲○○，詎甲○○租得該車後，竟未依約償
    還該車，超越公司始知受騙。嗣甲○○因涉犯竊盜罪為警查獲，超越公司始於同
    年二月十二日由警方通知取回該車，因認被告涉犯刑法第三百三十九條第一項詐
    欺取財罪嫌。
二、公訴人認被告涉犯詐欺取財罪嫌，係以告訴人超越公司之指訴，復有租賃契約書
    附卷，為其論據。訊據上訴人即被告甲○○堅決否認有詐欺取財犯行，辯稱：本
    案發生前，伊曾向超越公司租車五次，每次約一星期，租金均已付清，本次租車
    係自八十八年一月七日起，租金付到同年二月一日止，共付新台幣（下同）二萬
    三千四百元，自八十八年二月二日起租金才未付，並非行詐自小客車，且事後已
    付清租金，並無不法所有之意圖等語。
三、經查：
  (一)告訴人超越公司代理人傅德義於本院陳稱：（問：被告除本案外，以前是否曾向
    你們租車﹖）以前有於八十八年一月七日到二月一日租過車，也都有付租金共二
    萬三千四百元，並提出租賃契約書影本附卷」、「（問：以前就因租車有認識被
    告﹖），是的，他通常都以摩托車給我押，另外也有身分證、駕照給我押，他過
    去有向我租過三、五次車，每次約一星期，租金都有付」等語（見本院八十九年
    十月二十七日訊問筆錄），被告甲○○既係告訴人超越公司之常客，且以前多次
    租車之租金均已付清，本次租車自八十八年一月七日至同年二月一日之租金共二
    萬三千四百元亦給付完畢，自不得僅因被告自八十八年二月二日起租金未付而執
    此認定被告蓄意行詐自小客車。換另一角度觀之，苟被告蓄意行詐告訴人之自小
    客車，為防止被害人事後之追索，當以他人名義租車才是，豈有以被告本人名義
    出面租車，另提供其身分證、駕照、摩托車給告訴人超越公司質押之理﹖益證被
    告於租車之初並無不法所有之意圖。
  (二)至於租賃契約書，至多僅能證明被告於租車後有積欠租金之事實，不能憑此認定
    被告於租車之際有詐術之遂行，本件僅係租車後租金遲未給付及遲未還車之民事
    糾葛，並不成立詐欺取財罪責。
四、按犯罪事實應依證據認定之，無證據不得推定其犯罪事實，刑事訴訟法第一百五
    十四條定有明文。又認定不利於被告之事實，須依積極證據，苟積極證據不足為
    不利於被告之認定時，即應為有利於被告之認定，更不必有何有利之證據（最高
    法院三十年上字第八一六號判例參照）。綜上所述，公訴人所持之論據，尚不能
    證明被告有詐欺取財犯行，此外，本院復查無其他確切證據，足資審認，被告犯
    罪尚屬不能證明。原審疏未詳究前情，遽為科刑之判決，自非允洽，被告甲○○
    上訴意旨，否認犯罪，指摘原判決不當，為有理由，應予撤銷改判，諭知被告甲
    ○○無罪 。
據上論結，應依刑事訴訟法第三百六十九條第一項前段、第三百六十四條、第三百零
一條第一項，判決如主文。
本案經檢察官郭振昌到庭執行職務。
中    華    民    國       八十九     年      十一      月     十五     日
                              臺灣高等法院高雄分院刑事第二庭
                                  審判長法官  曾永宗
                                        法官  張盛喜
                                        法官  邱永貴
右正本證明與原本無異。
不得上訴。
                                      書記官  張寶花
中    華    民    國     八十九     年      十一      月    十  七      日
                                                                        Ｆ


司法院資訊處製作；財團法人民間司法改革基金會備份。
